【裁判字號】    88,交訴,136
【裁判日期】    890906
【裁判案由】    業務過失致死
【裁判全文】
臺灣高雄地方法院刑事判決                        八十八年度交訴字第一三六號
    公  訴  人  臺灣高雄地方法院檢察署檢察官
    被      告  乙○○
    選任辯護人  陳魁元
    選任辯護人  鄭峻明
右列被告因業務過失致死案件，經檢察官提起公訴（八十八年度偵字第一八三六九號
），本院判決如左：
    主  文
乙○○從事業務之人，因業務上過失致人於死，處有期徒刑壹年貳月，緩刑肆年。
    事  實
一、乙○○考領有職業連結車駕駛執照，平時以靠行在坤載交通有限公司之車牌號碼
    ＷＧ─九○○號大貨車載運貨物為業，為從事駕駛業務之人，於民國八十八年七
    月十六日晚上，駕駛車牌號碼ＷＧ─九○○號大貨車，沿高雄縣仁武鄉○○路外
    側快車道由南往北方向行駛，欲前往高雄縣大寮鄉載運貨物，於同日晚上七時十
    五分許，行至距高雄縣仁武鄉○○路與澄觀路交叉路口十五公尺處（起訴書誤載
    為二十公尺）時，本應注意汽車行駛時，駕駛人應注意車前狀況及兩車併行之間
    隔，並隨時採取必要之安全措施，以避免危險之發生，而當時雖下雨，惟夜間有
    照明設備，道路舖有柏油，路況正常，並無障礙物或其他缺陷，視距良好，且依
    其智識、能力亦無不能注意之情事，詎於行至該處時，竟疏未與同向在機慢車道
    行駛，由未考領任何駕駛執照之甲○○所騎乘，前踏板附載其孫女、後座附載卓
    吳玉花（有配戴安全帽）之車牌號碼ＹＸＮ─八一五號紅色輕型機車，保持適當
    之安全間隔，即貿然由外快車道超超越甲○○所騎乘之機車，致其所駕駛大貨車
    右前車輪後方之護欄勾擦甲○○之身體，右後輪附近下面防護欄並擦撞機車左側
    車身擋泥板，致使甲○○之機車行車不穩而人車倒在慢車道上，卓吳玉花跌臥在
    外側快車道與機慢車道間後，其頭部、胸部遭大貨車右後車輪輾過，因而受有顱
    骨破裂（開放性骨折）、腦漿外溢、左側面頰及耳輪挫裂傷、左前臂及左上臂有
    多處不等挫傷及擦傷之傷害，當場不治死亡。
二、案經高雄縣警察局仁武分局報請臺灣高雄地方法院檢察署檢察官偵查起訴。
    理  由
一、訊據被告乙○○，固對於在八十八年七月十六日晚上七時十五分許，駕駛車牌號
    碼ＷＧ─九○○號大貨車，行經前開肇事地之事實，坦承不諱，惟矢口否認有何
    過失致死犯行，辯稱：當時雨下的很大，伊行至前開肇事地點時，並沒有看見甲
    ○○所騎乘之機車在慢車道行駛，伊無法確定是否有擦撞到甲○○的機車，當時
    並沒有感覺有擦撞到人云云。惟查，本件車禍發生係發生在鳳仁路，車禍發生後
    ，證人甲○○之機車係車頭朝西南倒在機慢車道，被害人卓吳玉花係頭朝東北倒
    在快車道與慢車道間，此有肇事現場照片及警製道路交通事故調查報告附在偵查
    卷可資佐證，顯見證人甲○○於肇事當時確係遵行在機慢車道行駛無訛。又證人
    甲○○迭於警訊、偵查中證稱：當時有一部大貨車從後面超車擦到伊身體，伊機
    車不穩就倒地，卓吳玉花就被大貨車從身體、頭部輾過，當場死亡，是貨車後面
    的車斗擦到伊左肩雨衣，伊握機車把手不穩，機車倒地，伊人往前衝，被害人往
    左邊倒，被貨車後輪輾過，伊爬起來時貨車已走很遠，伊左手、左腳有受傷等語
    （見高雄縣警察局仁武分局仁警刑移字第四三八號刑案偵查卷第六、七頁，臺灣
    高雄地方法院檢察署八十八年相字第一一八五號相驗卷「下簡稱相驗卷」第十二
    頁），並有法醫當庭勘驗甲○○受傷部位、甲○○當時所穿雨衣破損情形及指認
    肇事大貨車車型暨擦撞部位之照片各四幀、前開道路交通事故調查報告表、肇事
    現場及車損照片十二幀附在相驗卷可資佐證，益證甲○○應係再機慢超道行使時
    ，遭大貨車鉤擦身體以致行車不穩，人車倒地後，被害人卓吳玉花跌臥快慢車道
    間遭大貨車車輪輾過無誤。再被告所駕駛車牌號碼ＷＧ─九○○號大貨車款型與
    證人甲○○先前所指認之肇事大貨車車型相同，且經警比對該大貨車右側防護欄
    與甲○○所騎乘之紅色輕型機車，顯示該大貨車前後輪間之右側防護欄留有紅色
    漆痕，紅色機車左側車身擋泥板附著有黃色漆痕，兩漆痕之高度相符（見警訊筆
    錄第七至第九頁之照片），且將該大貨車右側防護欄所採之黃色油漆塊與機車附
    有黃色漆痕之擋泥板送內政部警政署刑事警察局驗定結果，並無法區分其不同，
    亦即此兩黃色漆應係相同，此有該局八十八年九月十日刑鑑字第七四一三六號鑑
    定通知書在卷可稽；另警方於大貨車右後車輪所採集屍塊，雖因ＤＮＡ已裂解無
    法檢測其型別，惟以抗人檢測法檢測結果，呈陽性反應，亦即為人類血液成分，
    此有內政部警政署刑事警察局於八十八年十月六日以（八八）刑醫字第七四二四
    四號鑑驗書在卷可憑，顯見被告所駕駛之大貨車，確於前開時地，勾擦證人甲○
    ○所騎乘之機車，右後輪並輾過被害人至明。是被告前開辯稱，顯係避重就輕之
    詞，不足採信。
二、按汽車行駛時，駕駛人應注意車前狀況及兩車併行之間隔，並隨時採取必要之安
    全措施，道路交通安全規則第九十四條第三項定有明文。被告既考領有職業連結
    車駕駛執照，前揭規定自應知悉，且亦為其應注意並能注意之義務，則其駕車行
    至上開地點時，理應注意車前人車狀況及與併行之車輛保持適當之安全間隔，以
    避免同向間之擦撞；而肇事當時雖下雨，惟夜間有照明設備，道路舖有柏油，乾
    燥無缺陷，亦無任障礙物，有前揭道路交通事故調查報告表可憑，再依被告之智
    識、能力亦無不能注意之情事，詎被告竟疏未注意其前方右側機慢車道有機車同
    向在前行駛，且疏未注意保持適當之安全間隔，即由後超越機車，致大貨車鉤擦
    證人甲○○之身體而肇事，已如前述，其駕駛行為有過失，至為顯然。況本件車
    禍肇事責任經送台灣省高屏彭車輛行車事故鑑定委員會及財團法人成大發展基金
    會鑑定，鑑定結果均認未保持兩車之適當安全間隔為肇事為肇事原因，有該鑑定
    委員會及基金會分別於八十八年十一月十九日及八十九年五月十九日，以高屏彭
鑑字第一六八九號函及（八九）成大研基鑑字第○七○五號所檢覆之鑑定意見書
    各乙件在卷可稽。雖財團法人成大發展基金會，認被告係未保持適當之安全間隔
    ，致超越時勾擦右側甲○○後載乘客卓吳玉花，導致卓吳玉花由機車後座跌落並
    遭大貨車右後輪輾壓致死，惟查該鑑定會所依據之卷證資料並無高雄縣警察局仁
    武分局仁警刑移字第四三八號刑案偵查卷及臺灣高雄地方法院檢察署八十八年相
    字第一一八五號相驗卷，且被害人卓吳玉花所穿之雨衣並明顯之破損跡象，反觀
    證人甲○○之雨衣有明顯之破損等情，此有前開相驗卷附之照片可考，顯見被告
    駕駛之大貨車應係勾擦證人甲○○之身體而肇事甚明，是上開基金會之鑑定意見
    ，未斟酌前開證卷資料，有未盡周延之處，尚難完全作為裁判之依據，併此敘明
    。又被害人卓吳玉花確係因本件交通事故引起頭部開放性骨折傷、腦漿外溢當場
    死亡之事實，亦經臺灣高雄地方法院檢察署檢察官督同法醫師相驗明確，製有驗
    斷書、相驗屍體證明書、勘驗筆錄附卷可憑，是被告之過失犯行與被害人之死亡
    間，顯有相當因果關係。本件事證已臻明確，被告過失致人於死犯行，洵堪認定
    。至被告於肇事後距到案日即八十八年七月二十一日計有五天之久，而被告於到
    案當時不僅配合警方採證，且該肇事車輛亦無清洗整修之痕跡，顯見被告於車禍
    發生當時應不知其已肇事，亦即非為規避刑責而逃離現場，否則應有故意湮滅車
    禍遺留痕跡行為，是被告迭於警偵訊及本院審理中辯稱不知其已肇事乙節，應非
    子虛，併此續明。
三、被告乙○○考領有職業連結車駕駛執照，平時以駕駛大貨車運送貨物為業，係從
    事駕駛業務之人，肇事當時係前往高雄縣大寮鄉載運貨物，正在執行業務甚明，
    其駕車過失致人於死，核其所為，係犯刑法第二百七十六條第二項之業務過失致
    人於死罪。爰審酌被告現為職業大貨車司機，理應更加注意行車之安全，竟疏未
    注意保持適當之安全間隔而肇事，犯後已與被害人家屬達成民事和解，賠償損害
    新台幣二百五十萬元（不包函強制汽車責任保險金一百二十萬元），此有高雄市
    三民區調解委員會調解書影本乙紙在卷可憑等一切情狀，量處如主文所示之刑。
    又被告前未曾受有期徒刑以上刑之宣告，有臺灣高等法院被告全國前案紀錄表一
    紙在卷可稽，其因一時疏失，致罹刑典，並與被害人家屬達成和解，已如前述，
    經此刑之宣告後，應知警惕而無再犯之虞，本院因認以暫不執行其刑為當，予以
    宣告緩刑四年，以啟自新。
據上論斷，應依刑事訴訟法第二百九十九條第一項前段、刑法第二百七十六條第二項
、第七十四條第一款，罰金罰鍰提高標準條例第一條前段，判決如主文。
本案經檢察官詹美玲到庭執行職務
中      華      民      國    八十九    年      九      月      六      日
                                  臺灣高雄地方法院交通法庭
                                      審判長法  官  李  嘉  興
                                            法  官  王  俊  隆
                                            法  官  廖  純  卿
右正本證明與原本無異。
如不服本判決，應於判決送達後十日內，向本院提出上訴狀。
                                            書記官  林  孝  聰
中      華      民      國    八十九    年      九      月      六      日
附錄本案論罪科刑法條全文：
刑法第二百七十六條第二項。
從事業務之人，因業務上之過失犯前項之罪者，處五年以下有期徒刑或拘役，得併科
三千元以下罰金。


司法院資訊處製作；財團法人民間司法改革基金會備份。
